臺灣臺南地方法院刑事裁定
111年度交簡字第1378號
聲  請  人  臺灣臺南地方檢察署檢察官
被      告  LE DANG DUC(中文姓名：黎登德，越南籍)
                    (原冒名：VU DINH TRUNG，中文姓名：武庭忠)




上列被告因公共危險案件，本院於中華民國111年4月18日所為之
判決原本及其正本與所引用之附件（臺灣臺南地方檢察署檢察官
111年度偵字第6561號聲請簡易判決處刑書），茲發現有誤，應
裁定更正如下：
    主  文
原判決之原本及其正本與所引用之附件（臺灣臺南地方檢察署檢
察官111年度偵字第6561號聲請簡易判決處刑書）關於「甲 ○○ ○
○      (中文姓名：武庭忠)」之記載均應更正為「乙 ○○ ○    
 (中文姓名：黎登德)」，並更正其年籍資料為如本裁定「被告
」欄所載。
    理  由
一、按刑事判決文字，顯係誤寫，而不影響於全案情節與判決之
    本旨者，參照民事訴訟法第232條規定，原審法院得以裁定
    更正之，業經司法院大法官會議釋字第43號解釋在案。次按
    刑事訴訟法第266條規定，起訴之效力不及於檢察官所指被
    告以外之人，即所謂起訴對人之效力。而同法第264條第2項
    第1款規定，起訴書應記載被告之姓名、性別、年齡、籍貫
    、職業、住所或居所或其他足資辨別之特徵，旨在特定刑罰
    權之對象，是起訴之對象為被告其「人」，非其「姓名」。
    故如某甲冒用某乙之名於偵查中應訊，無論有無被羈押或交
    保，其特定之人應為某甲，並非被冒名之某乙，檢察官係對
    某甲實施偵查，如認其有犯罪嫌疑並對之提起公訴，雖誤以
    乙名起訴，僅姓名錯誤，其起訴所指被告之人（即應接受審
    判之人）應為某甲而非某乙。法院於審理時，若已查明係冒
    用乙之名義犯罪，即應以甲為其審判對象，僅逕將判決書當
    事人欄之姓名更正為甲，並註明其係冒用某乙姓名，方稱適
    法(最高法院91年度台上字第2221號、96年度台非字第203號
    判決意旨參照）。
二、查被告乙 ○○ ○     於民國111年3月3日19時30分許，在臺
    南市永康區永大路某友人住處飲用啤酒，於不詳時間結束後
    ，即自上開處所，騎乘電動自行車欲搭載友人返回宿舍。嗣
    於同日22時20分許，沿臺南市永康區永大路2段由北往南方
    向行駛，因行車搖晃且見警棄車逃逸，經警於同日22時30分
    許，在臺南市永康區中山北路與永大路2段口攔查，並於翌
    日0時15分許，測得其吐氣所含酒精濃度達每公升1.31毫克
    。然被告為警查獲時，係以「甲 ○○ ○○      」之姓名及年
    籍應訊，致臺南市政府警察局永康分局以「甲 ○○ ○○      
    」名義報告臺灣臺南地方檢察署檢察官偵查，檢察官亦誤以
    被告姓名為「甲 ○○ ○○      」向本院聲請簡易判決處刑，
    本院於受理後，於111年4月18日以111年交簡字第1378號刑
    事簡易判決判處「甲 ○○ ○○      」罪刑後，真正之甲 ○○ 
    ○○      以其遭冒名提起上訴。嗣經本院調閱案發日員警密
    錄器擷取影像照片、「乙 ○○ ○     」之身分資料、本案實
    際酒後駕車之行為人於警詢及偵訊應訊時之影像截圖，與甲
     ○○ ○○      於111年8月19日本院準備程序當庭所拍攝之照
    片為比對，確非屬同一人，此有臺南市政府警察局永康分局
    111年9月13日函暨案發日員警密錄器擷取影像照片6張及「
    乙 ○○ ○     」身分資料、比對照片各1份附卷足參（見本
    院交簡上卷第71頁至第79頁、第85頁）；此外，承辦員警周
    靖哲亦向本院陳稱：本件當時酒駕之人應是「乙 ○○ ○     
    」，但他當時是提供「甲 ○○ ○○      」之資料，因當時並
    無「甲 ○○ ○○      」資料可供比對，嗣因另案毒品案件經
    由指紋比對，方查出當日酒後騎車之人應是「乙 ○○ ○     
    」而非「甲 ○○ ○○      」，此有本院公務電話紀錄附卷足
    憑（見本院交簡上卷第67頁），足見涉犯本案酒駕之人，確
    為「乙 ○○ ○     」無訛。從而檢察官就被告前揭酒後駕車
    之公共危險犯行向本院聲請簡易判決處刑，主要參考依據之
    警詢、偵訊筆錄、酒精測定紀錄表等，均係被告本人所應訊
    製作，則被告當時雖冒用「甲 ○○ ○○      」之名應訊，致
    檢察官誤以該被冒用之姓名、年籍資料向本院聲請簡易判決
    處刑，惟檢察官實際所指之「被告」仍可認定為「乙 ○○ ○ 
        」，而本院111年4月18日所為簡易處刑判決之對象亦始
    終為「乙 ○○ ○     」，雖原判決就被告之姓名與身分資料
    誤寫為被冒用之「甲 ○○ ○○      」及其年籍資料，惟不影
    響其全案情節及判決本旨，爰更正為如主文所示。
三、末查，裁定更正被告之真正年籍後，雖可將原判決關於犯罪
    行為之事實認定歸屬於被告，然原判決依遭冒名人年籍查得
    之前案資料等所判斷是否累犯、得否緩刑、是否應於刑之執
    行完畢後驅逐出境、及量刑之當否等法律效果，則仍有因此
    致生誤認之情事，此對於檢察官正確執行及真正當事人間，
    均屬具有重大影響，而為收受更正前原判決送達時所不及知
    悉之事項。又當事人收受裁判後是否上訴，係依所收受之裁
    判記載內容而決定，然在因真正行為人冒名應訊並受裁判而
    需裁定更正當事人欄記載之情形，檢察官自先前所收受更正
    前原判決記載之內容，尚無法據以得知該判決實際上有無違
    法或不當之處，致無法於收受原判決送達時起計算之上訴期
    間內妥適決定甘服或提起救濟，以期法律之正確適用，倘於
    此類冒名應訊而受裁判之情形，猶認當事人之上訴期間仍自
    收受原判決送達時起算，實則有因實務所採前揭更正裁定之
    解決方式，顯然影響當事人合法上訴權益之虞，尚非妥適。
    從而，原判決於更正裁定後，自應將原判決及更正裁定併同
    「重行送達」，其上訴期間亦自重行送達時起算，俾使當事
    人（含檢察官及真正行為人）得就更正後之裁判整體內容判
    斷是否提起救濟。從而，被告於重行收受本案判決及更正裁
    定後，如不服原判決，自得於重行起算之法定期間20日內提
    起上訴，附此敘明。
四、依刑事訴訟法第220條，裁定如主文。 　　
中　　華　　民　　國　　111 　年　　11　　月　　16　　日
　　　　　　　　　刑事第六庭  法　官　孫淑玉
以上正本證明與原本無異。
如不服本裁定，應於收受送達後5日內向本院提出抗告狀。（應
附繕本）
　　　　　　　　　　　　　　　書記官　洪千棻
中　　華　　民　　國　　111 　年　　11　　月　　17　　日